最高法院民事判決　　　　　　　　　　　　　　　八十七年度台上字第一一四八號
　　上　訴　人　台灣省立東港高級海事水產職業學校
　　法定代理人　俞朝慶
　　訴訟代理人　洪條根律師
　　　　　　　　周君強律師
　　被 上訴 人　建強營造有限公司
　　法定代理人　李德銓
　　被 上訴 人　許東川即綿豐汽車貨運行
右當事人間請求損害賠償事件，上訴人對於中華民國八十六年八月四日台灣高等法院
高雄分院第二審判決（八十六年度上字第二三一號），提起上訴，本院判決如左：
    主  文
上訴駁回。
第三審訴訟費用由上訴人負擔。
    理  由
本件上訴人主張：伊於民國七十一年四月十一日與被上訴人建強營造有限公司（下稱
建強公司）簽訂「工程合約」，委託被上訴人建強公司承建其學校增建特別（實習）
教室土木工程（下稱系爭工程），被上訴人許東川為連帶保證人，系爭工程於七十一
年九月二十三日竣工。依政府規定此項建物之耐用年限五十五年，惟系爭工程因混凝
土部分保護層不足及強度不足，致使結構體樑、柱、版易於產生裂紋，復因濱臨海洋
，受天候影響，裂紋內鋼筋易受海風內鹽份作用鏽蝕膨脹產生面層剝落造成危險，本
件責任應屬承建系爭工程之被上訴人建強公司，系爭工程如依面積比例分配，一樓走
廊現值為新台幣（下同）三十九萬四千三百元，全二樓現值為一百七十萬七千五百元
，合計二百一十萬一千八百元，而該系爭危險教室業經拆除，已無法回復原狀，被上
訴人建強公司應以金錢賠償上訴人之損害等情。爰依侵權行為、民法第一百九十七條
第二項不當得利之規定、及連帶保證之法律關係，求為命被上訴人連帶給付伊二百一
十萬一千八百元，並加計法定遲延利息之判決。
被上訴人則以：系爭工程於七十一年九月二十三日竣工，距上訴人提起訴訟已逾十年
，上訴人之損害賠償請求權已罹於時效。又被上訴人建強公司承建系爭工程，係屬買
賣與承攬之混合契約，系爭工程縱有瑕疵，並未侵害上訴人之所有權，上訴人所主張
之系爭工程價值損失，係屬經濟上損失，上訴人依侵權行為法則請求損害賠償，尚乏
依據等語，資為抗辯。
原審依審理之結果，以：上訴人主張被上訴人建強公司於七十一年間承建系爭教室，
因混凝土部分保護層不足及強度不足，致使結構體樑、柱、版易於產生裂紋，復因濱
臨海洋，受天候影響，裂紋內鋼筋易受海風內鹽份作用鏽蝕膨脹產生面層剝落造成危
險，且該教室業經拆除之事實，固據提出工程合約書、危險教室鑑定報告書及現值鑑
定報告書為證（一審卷六至四九頁），且為被上訴人所不爭執，堪信為真實。惟按因
侵權行為所生之損害賠償請求權，自請求權人知有損害及賠償義務人時起，二年間不
行使而消滅。自有侵權行為時起，逾十年者亦同，民法第一百九十七條第一項定有明
文。本件系爭工程於七十一年九月二十三日竣工，有上訴人提出之上開現值鑑定報告
書可資為證，而上訴人於八十五年十一月八日始提起本件訴訟，縱使上訴人之主張屬
實，惟被上訴人之侵權行為顯已逾十年，揆諸前開規定，上訴人對被上訴人之侵權行
為損害賠償請求權，已逾十年未行使而罹於時效消滅，被上訴人執此以為抗辯，尚非
不可採信。次查上訴人於七十一年四月十一日與被上訴人建強公司簽訂「工程合約」
，由被上訴人建強公司承攬系爭工程，依上開「工程合約」第十一條約定：「所有材
料工具，除另有規定外，概由乙方（被上訴人建強公司）購辦……」（一審卷十一頁
），系爭工程合約係屬買賣與承攬之混合契約，關於系爭工程本身（即系爭危險教室
）財產權之移轉，應適用關於買賣之規定，故系爭工程縱有瑕疵，其瑕疵於所有權移
轉時即已存在，不能認係出賣人侵害買受人之所有權。上訴人依據侵權行為、民法第
一百九十七條第二項及連帶保證之法律關係，請求被上訴人連帶給付二百一十萬一千
八百元及利息，自非正當，不應准許。爰維持第一審所為上訴人敗訴之判決，駁回其
上訴，經核於法並無違背。
按民法第一百九十七條第二項損害賠償義務人，於損害賠償請求權消滅時效完成後，
仍應依關於不當得利之規定返還其所受利益，僅於損害賠償之義務人，因侵權行為而
受利益之情形，始有適用。又侵權行為須以故意或過失不法侵害他人之權利為要件。
本件被上訴人承攬之系爭工程縱有瑕疵，依上訴人主張，上訴人既已將該有瑕疵之危
險教室拆除而受有損害，則被上訴人（即債務人）所侵害者亦僅屬上訴人因工程合約
所生之債權，與侵權行為之要件尚有未合，原判決就上述部分理由說明雖略有不足，
惟不影響本件判決之結果。上訴論旨，就原審取捨證據、認定事實及解釋契約之職權
行使，暨上開不足之說明，指摘原判決不當，求予廢棄，非有理由。
據上論結，本件上訴為無理由，依民事訴訟法第四百八十一條、第四百四十九條第一
項、第七十八條，判決如主文。
中      華      民      國    八十七    年      五      月     十五     日
                              最高法院民事第二庭
                                  審判長法官  曾  桂  香
                                        法官  劉  延  村
                                        法官  徐  璧  湖
                                        法官  劉  福  聲
                                        法官  蘇  達  志
      右正本證明與原本無異
                                              書  記  官
中      華      民      國    八十七    年      五      月    二十七    日
